臺灣高等法院民事裁定
110年度抗字第691號
抗  告  人  蔡恒元  

上列抗告人因與曾麗華等人間分割共有物事件，對於中華民國11
0年4月30日臺灣新竹地方法院107年度重訴字第159號裁定提起抗
告，本院裁定如下： 
    主  文
抗告駁回。
抗告費用由抗告人負擔。
    理  由
一、抗告及聲請意旨略以：相對人曾麗華之被繼承人蔡一元及相
    對人蔡坤元係伊兄長，卻涉嫌殺害兩造之父蔡華章，勾串訴
    外人王志陽律師謀奪本件分割共有物訴訟之土地，伊已向原
    法院聲請「裁定高壓鐵塔基地歸屬」、「裁定喪失繼承權」
    、「裁定公證處認證通知書是否具有法律效力」、「裁定王
    志陽律師所製作父親之財產分配書是否具有法律效力」、「
    裁定檢察官及檢察事務官在法庭上所製作之偵查筆錄是否具
    有法律效力」、「裁定父親之親筆函、存證信函是否具有法
    律效力」等事項，上開六項聲請事關伊父親蔡華章財產之分
    配面積及位置，是在上開六項聲請尚未裁定前，有停止本件
    訴訟程序之必要，爰依民事訴訟法第182條第1項規定聲請裁
    定停止本件訴訟程序，原審駁回伊之聲請，尚有不當，提起
    抗告前來。
二、按訴訟全部或一部之裁判，以他訴訟之法律關係是否成立為
    據者，法院得在他訴訟終結前以裁定停止訴訟程序，固為民
    事訴訟法第182條第1項所明定。惟所謂訴訟全部或一部之裁
    判，以他訴訟之法律關係是否成立為據者，係指他訴訟之法
    律關係是否成立，為本件訴訟先決問題者而言。若他訴訟是
    否成立之法律關係，並非本件訴訟之先決問題，則其訴訟程
    序即毋庸停止。次按提起分割共有物之訴，參與分割之當事
    人，以共有人為限。請求分割之共有物，如為不動產，共有
    人之應有部分各為若干，悉以土地登記簿登記者為準（最高
    法院67年台上字第3131號判決參照）。而法院裁判分割共有
    物，性質上為共有人間應有部分之交換，自屬處分行為，應
    以各共有人之處分權存在為前提，故提起分割共有物之訴，
    參與分割之當事人以全體共有人為限，共有人之應有部分以
    土地登記簿上所記載者為準。是法院應依土地登記簿上記載
    各共有人之應有部分裁判分割共有物。共有人或第三人縱對
    土地登記簿上記載之共有人或應有部分有所爭執，而另以訴
    訟處理，該訴訟之法律關係並非分割共有物訴訟所據之先決
    問題（最高法院101年度台抗字第224號裁定意旨參照）。
三、查共有人因共有物分割之方法不能協議決定，共有人得依民
    法第824條第2項規定提起請求分割共有物之訴，法院所命適
    當分配方法，並不受任何共有人主張之拘束，是共有物分割
    之訴本質上具有非訟性質，為形式形成訴訟。當事人如對共
    有人或其應有部分之實體上權利有所爭執，應另行提起訴訟
    解決，該實體上爭執亦非分割共有物訴訟所據之先決問題，
    自不得因此裁定停止訴訟程序。本件兩造均為土地登記簿上
    登記之共有人，抗告人於原審本件分割共有物訴訟審理程序
    中提起「裁定高壓鐵塔基地歸屬」、「裁定喪失繼承權」、
    「裁定公證處認證通知書是否具有法律效力」、「裁定王志
    陽律師所製作父親之財產分配書是否具有法律效力」、「裁
    定檢察官及檢察事務官在法庭上所製作之偵查筆錄是否具有
    法律效力」、「裁定父親之親筆函、存證信函是否具有法律
    效力」等聲請，主張曾麗華之被繼承人蔡一元及相對人蔡坤
    元係不法謀奪系爭分割之共有土地，不得分配等情，應係對
    土地登記簿上登記之共有人或其應有部分歸屬之實體上權利
    有所爭執，揆諸前開說明，抗告人上開主張事項應另提起訴
    訟以為解決，並非本件分割共有物訴訟所據之先決問題，尚
    不得據以裁定停止訴訟程序。抗告人主張依民事訴訟法第18
    2條規定，聲請裁定停止訴訟程序，為無理由，原審駁回其
    聲請，並無不合，抗告意旨仍執陳詞指摘原裁定不當，求予
    廢棄，非有理由，應駁回抗告。
四、據上論結，本件抗告為無理由，爰裁定如主文。
中　　華　　民　　國　　110 　年　　6 　　月　　28　　日
                  民事第十六庭  
                      審判長法  官  朱耀平
                            法  官  邱育佩
                            法  官  羅立德
正本係照原本作成。
本裁定除以適用法規顯有錯誤為理由外，不得再抗告。如提起再
抗告，應於收受送達後10日內委任律師為代理人向本院提出再抗
告狀。並繳納再抗告費新臺幣１千元。
中　　華　　民　　國　　110 　年　　6 　　月　　28　　日

  　　　　　　　　　　　　　書記官  張淑芬